最高法院刑事裁定
111年度台抗字第1438號
抗  告  人  潘冠宏                     



上列抗告人因違反毒品危害防制條例案件，不服臺灣高等法院花
蓮分院中華民國111年8月31日駁回其聲請再審之裁定（111年度
聲再字第15號），提起抗告，本院裁定如下：
    主  文
抗告駁回。
    理  由
一、本件原裁定以抗告人潘冠宏對原審法院109年度上訴字第92
    號違反毒品危害防制條例案件確定判決（下稱原判決），就
    有罪（判處販賣第二級毒品罪刑，經本院110年度台上字第2
    042號判決以抗告人之上訴不合法律上程式，予以駁回）部
    分，依刑事訴訟法第420 條第1 項第6 款規定聲請再審，因
    其主張卷附與證人即購毒者蔡明德間之臉書通訊軟體對話紀
    錄內，並無關於毒品種類、數量、價額等明確之訊息內容，
    且蔡明德之證詞與其妻即證人羅紫芸之證述內容不一致，又
    無證據足以補強蔡明德所為不利抗告人證述之憑信性，並以
    卷附蔡明德之臉書通訊軟體對話紀錄（聲證5）及通訊監察
    譯文（聲證6）為新證據，可認其與蔡明德間確有購車糾紛
    ，及蔡明德於本案所載通話時間之基地臺係在新北市三峽區
    ，而不在花蓮縣內，均足證蔡明德之指證為挾怨報復之虛偽
    證言之聲請再審理由，業據原判決於理由內敘明取捨蔡明德
    、羅紫芸各於偵查及第一審中之證述，並佐以抗告人與蔡明
    德如原判決附表編號2「通訊內容翻拍照片時間/內容/出處
    」欄所載之通訊內容，乃認其證述與抗告人於上開通訊中就
    「男工人2張」即交易第二級毒品甲基安非他命新臺幣2,000
    元一事達成合意等語屬實，並就蔡明德、羅紫芸所述與抗告
    人交易甲基安非他命之細節雖略有不同，及通訊監察譯文所
    載蔡明德通話之基地臺位置，均不足為有利抗告人認定，暨
    抗告人所辯蔡明德係因購車糾紛而挾怨構陷之辯詞，如何委
    無可信之理由，顯係就原判決所認定之事實及所採之證據取
    捨再為爭辯，而與聲請再審之法定要件不合，乃認其聲請為
    無理由，而予以駁回。已記明其判斷理由，經核尚無違誤。
二、抗告意旨略以：依上揭臉書通訊軟體對話紀錄，可知蔡明德
    間因購車糾紛，對抗告人早已懷恨在心，而蔡明德在對話中
    所稱「男工人幫我叫2張」，係其個人單方所為，非抗告人
    所能支配，抗告人亦未以任何文字回應，此與一般吸毒者對
    話之常情不符，顯係蔡明德故意挾怨報復，且抗告人為證明
    蔡明德係故意誣陷，曾聲請傳喚案外人陳若盈、張家齊、周
    偉玲等人作證，惟原判決未為實質調查，竟以其等為抗告人
    之友人，難免有偏頗抗告人之虞，認無傳喚之必要，明顯違
    背訴訟法上抗告人應有之權利，更有違憲法第7條、第23條
    平等原則、比例原則，亦有悖無罪推定原則。又原判決就蔡
    明德另指訴抗告人販賣第一級毒品部分，既諭知無罪確定，
    則在相同事實及同一證人之情形下，本案理應重啓再審程序
    等語。
三、按刑事訴訟法第420 條第1 項第6 款規定：「有罪判決確定
    後，因發現新事實或新證據，單獨或與先前之證據綜合判斷
    ，足認受有罪判決之人應受無罪、免訴、免刑或輕於原判決
    所認罪名之判決者，為受判決人之利益，得聲請再審」。同
    條第3 項規定：「第1 項第6 款之新事實或新證據，指判決
    確定前已存在或成立而未及調查斟酌，及判決確定後始存在
    或成立之事實、證據」。是以，得據為受判決人之利益聲請
    再審之「新事實」、「新證據」，固不以有罪判決確定前已
    存在或成立而未及調查斟酌者（即「新穎性」或「未判斷資
    料性」）為限，其在判決確定後始存在或成立之事實、證據
    ，亦屬之；然此所稱之新事實、新證據，仍須於單獨觀察，
    或與先前之證據綜合判斷後，得以合理相信其足以或相當可
    能動搖原確定之有罪判決，使受有罪判決之人改為無罪、免
    訴、免刑或輕於原判決所認罪名之判決者（即「確實性」或
    「合理相信性」），始足當之。
四、經查，抗告意旨所指原判決未依聲請傳喚陳若盈、張家齊、
    周偉玲等人作證乙節，業經原判決敘明何以無調查必要之理
    由，至其主張被訴販賣第一級毒品部分，亦係同一證人所為
    指證，本案亦應為無罪之認定，惟原判決認定該證人關於此
    部分之證述，雖前後一致，然因無補強證據可佐，乃依卷內
    所存證據而為不同結果之認定，是抗告人此部分爭執均不足
    以動搖原判決有罪之結果，實與刑事訴訟法第420條第1項第
    6 款所定要件不符，要難遽認合於聲請再審之法定事由。
五、綜上，本件抗告人其餘抗告意旨亦未具體指摘原裁定究竟有
    如何違法或不當之情形，無非仍執其在原審聲請再審之相同
    主張及理由，對於原判決採證認事職權之適法行使暨已明確
    論斷說明之事項，再為爭論，並徒執己見，漫事指摘原判決
    違誤，據以請求撤銷原裁定而准其聲請再審，其抗告尚難認
    為有理由，應予駁回。
據上論結，應依刑事訴訟法第412條，裁定如主文。 
中　　華　　民　　國　　111 　年　　11　　月　　16　　日
                  刑事第七庭審判長法　官  段  景  榕
                                  法　官  沈  揚  仁
                                  法　官  汪  梅  芬
                                  法　官  宋  松  璟
                                  法　官  楊  力  進
本件正本證明與原本無異
                                  書記官  陳  珈  潔 
中　　華　　民　　國　　111 　年　　11　　月　　17　　日